臺灣士林地方法院刑事判決
111年度金訴字第382號
公  訴  人  臺灣士林地方檢察署檢察官  
被      告  張金祝
上列被告因違反洗錢防制法等案件，經檢察官提起公訴（111年
度偵字第7057號、第7408號、第10253號、第10797號）及移送併
辦（111年度偵字第11242號、第15949號），本院判決如下：
    主  文
張金祝幫助犯洗錢防制法第十四條第一項之洗錢罪，處有期徒刑
伍月，併科罰金新臺幣拾萬元，罰金如易服勞役，以新臺幣壹仟
元折算壹日。
    事  實
一、張金祝知悉金融帳戶為個人信用、財產之重要表徵，具有一
    身專屬性質，申設金融帳戶亦無特殊條件限制，任何人得同
    時在不同金融機構申設多數帳戶供己使用，並可預見將金融
    帳戶提供不詳人使用，可能遭犯罪集團利用為收取、提領財
    產犯罪贓款之犯罪工具，並持以掩飾、隱匿詐欺犯罪所得之
    來源，竟基於縱生此結果亦不違背其本意之幫助他人詐欺取
    財及洗錢之不確定故意，先依真實姓名年籍不詳之詐騙集團
    成員指示，於民國111年1月12日某時許，至上海商業儲蓄銀
    行內湖分行新申設帳號00000000000000號帳戶（下稱上海商
    銀帳戶），另於111年1月13日某時許，將其所申設之彰化商
    業銀行帳號00000000000000號（下稱彰銀帳戶，與上海商銀
    帳戶合稱本案2帳戶）新增中國信託商業銀行帳號000-00000
    00000000000號為約定轉帳轉入帳戶，再於111年1月16日前
    某時將本案2銀行之金融卡、密碼、網路銀行帳號、密碼交
    付予姓名、年籍均不詳詐欺集團成員，而容任本案2帳戶遭人
    利用作為詐騙不特定人匯款之人頭帳戶，以此方式幫助他人
    從事財產犯罪及掩飾犯罪所得之去向。嗣取得本案2帳戶之
    詐欺集團，其年籍不詳之成員即基於意圖為自己不法所有之
    詐欺、洗錢之犯意，分別於附表一、二所示時間、方式，對
    如附表一、二所示之人施用詐術，致該等對象陷於錯誤，依
    指示各將附表一、二所示金額匯入本案2帳戶（施用詐術對
    象、詐騙時間、方法、匯款時間、金額均詳如附表一、二所
    示），旋即遭本案詐欺集團成員將該等匯入如附表一所示之
    款項以網路轉帳方式提領一空及將匯入如附表二所示之款項
    以網路銀行轉匯新臺幣（下同）2,000,000元、以ATM提領15
    0,000元（尚餘150,000元未及提領），以此方式掩飾、隱匿
    上開犯罪所得之本質、來源及去向。
二、案經如附表一、二所示之告訴人訴由臺南市政府警察局善化
    分局、臺北市政府警察局內湖分局、高雄市政府警察局仁武
    分局、臺中市政府警察局東勢分局、基隆市政府警察局第二
    分局、南投縣政府警察局埔里分局報告臺灣士林地方檢察署
    檢察官偵查起訴及移送併辦。
    理  由
壹、程序部分：
    被告以外之人於審判外之言詞或書面陳述，除法律有規定者
    外，不得作為證據，刑事訴訟法第159條第1項固定有明文。
    惟被告以外之人於審判外之陳述，雖不符同法第159條之1至
    第159條之4條之規定，而經當事人於審判程序同意作為證據
    ，法院審酌該言詞陳述或書面陳述作成時之情況，認為適當
    者，亦得為證據；又當事人、代理人或辯護人於法院調查證
    據時，知有第159條第1項不得為證據之情形，而未於言詞辯
    論終結前聲明異議者，視為有前項之同意，同法第159條之5
    第1項、第2項亦有明文規定。經查，檢察官及被告張金祝對
    本判決所引用之供述證據均同意有證據能力（本院111年度
    金訴字第382號卷【下稱金訴卷】第51至53頁），復經本院
    審酌認該等證據之作成無違法、不當或顯不可信之情況，認
    為以之作為證據應屬適當，依上開規定，應認有證據能力。
    至本判決所引用之其餘非供述證據，並無證據證明係公務員
    違背法定程序所取得，亦無顯有不可信之情況，自均得作為
    本判決之證據。
貳、實體部分：
一、認定事實所憑之證據及理由：　　
    訊據被告否認有何幫助詐欺取財、洗錢犯行，辯稱：我是收
    到簡訊說可以辦理防疫貸款，對方叫我去申辦金融帳戶及辦
    理約定帳戶，我只是想說可以辦到防疫貸款10萬元，我不懂
    ，我以為有這種貸款等語。經查：
（一）被告先於111年1月12日某時許，至上海商業儲蓄銀行內湖
      分行新申設帳戶，另於111年1月13日某時許將彰銀帳戶新
      增中國信託商業銀行帳號000-0000000000000000號為約定
      轉帳轉入帳戶，再於111年1月16日前某時將本案2銀行之
      金融卡、密碼、網路銀行帳號、密碼交付予姓名、年籍均不
      詳詐欺集團成員，嗣詐欺集團成員取得本案2帳戶後，分
      別於附表一、二所示時間、方式，對如附表一、二所示之
      人施用詐術，致該等對象陷於錯誤，依指示各將附表一、
      二所示金額匯入本案2帳戶，旋遭本案詐欺集團成員將匯
      入如附表一所示之款項以網路轉帳方式提領一空及將匯入
      如附表二所示之款項除150,000元外，其餘均提領、轉匯
      而出等事實，為證人即告訴人林奕辰、賴子晏、林盛聯、
      蔡采玲、呂曼寧、黃美瑤於警詢時證述明確（臺灣士林地
      方檢察署111年度偵字第7057號卷【下稱偵7057卷】第9至
      14、49至51頁，臺灣士林地方檢察署111年度偵字第10253
      號卷【下稱偵10253卷】第19至23頁，臺灣士林地方檢察
      署111年度偵字第10797號卷【下稱偵10797卷】第7至10頁
      ，臺灣士林地方檢察署111年度偵字第11242號卷【下稱偵
      11242卷】第7至15頁，臺灣士林地方檢察署111年度偵字
      第15949號卷【下稱偵15949卷】第13至15頁），並有本案
      彰銀帳戶開戶資料與交易明細、本案上海商銀帳戶交易明
      細、彰化商業銀行大直分行111年8月5日彰大直字第11101
      15號函暨所附本案彰銀帳戶申辦網路銀行、約定轉帳資料
      （偵7057卷第11至42頁，偵15949卷第79至83頁，金訴卷
      第27至31頁）、附表一、二非供述證據欄所載之證據附卷
      可稽，且為被告所不爭執（偵7057卷第81至83頁，金訴卷
      第47至55頁），此部分事實，首堪認定。應甚明確，而堪
      認定。
（二）按刑法上之故意，可分為確定故意（直接故意）與不確定
      故意（間接故意或未必故意），所謂不確定故意，係指行
      為人對於構成犯罪之事實，預見其發生而其發生並不違背
      其本意者，刑法第13條第2項定有明文。而基於借貸目的
      ，提供帳戶之使用密碼予對方時，是否同時具有幫助詐欺
      取財及洗錢之不確定故意，應視行為人本身之智識能力、
      社會經驗、與對方互動之過程等情狀判斷之，如行為人對
      於其所提供之帳戶資料，已預見被用來作為詐欺取財及洗
      錢等非法用途之可能性甚高，惟仍心存僥倖認為不會發生
      ，而將該等金融機構帳戶物件提供他人使用，可認其對於
      自己利益之考量遠高於他人財產法益是否因此受害乙節，
      容任該等結果發生而不違背其本意，自仍應認具有幫助詐
      欺取財及洗錢罪之不確定故意，而成立詐欺取財及洗錢罪
      之幫助犯。本案被告雖稱其是為貸款而將本案2帳戶之存
      摺、提款卡、密碼、網路銀行帳號、密碼提寄予他人云云
      。然查：
    ⒈金融帳戶等相關資料事關存戶個人財產權益之保障，其專
      有性甚高，若與存戶之金融卡或網路銀行帳號及其密碼結
      合，私密性更高，倘有不明金錢來源，甚而攸關個人法律
      上之責任，故除非本人或與本人具密切親誼或信賴關係者
      ，難認有何流通使用之可能，一般人均有妥為保管及防止
      他人任意使用之認識，縱特殊情況偶需交付他人，亦必深
      入瞭解對方之背景、可靠性、用途及合理性，確認無誤後
      方提供使用，始符常情，是存摺、金融卡、網路銀行帳號
      及密碼等物如落入不明人士手中，而未加以闡明正常用途
      ，極易被利用為與財產有關之犯罪工具，應為一般人生活
      認知所易於體察之常識；兼以近來利用人頭帳戶以行詐騙
      之事屢見不鮮，詐騙犯罪者以購物付款方式設定錯誤、中
      獎、退稅、家人遭擄、信用卡款對帳、金融卡密碼外洩、
      疑似遭人盜領存款而訛稱親友借款等事由詐騙被害人，使
      被害人誤信為真而依指示操作轉出款項至人頭帳戶後，詐
      騙犯罪者隨即將之提領之詐騙手法，層出不窮，且經政府
      多方宣導，並經媒體反覆傳播，而諸如擄車勒贖、假勒贖
      電話、刮刮樂詐財、網路詐騙、電話詐騙等，多數均係利
      用他人帳戶，作為恐嚇取財或詐欺取財所得財物匯入、取
      款以逃避檢警查緝之用之犯罪工具，是依一般人通常之知
      識、智能及經驗，均已詳知向陌生人購買、承租或其他緣
      由、方法取得帳戶者，多係欲藉該帳戶取得不法犯罪所得
      ，是避免本身金融機構帳戶被不法行為人利用為詐財之工
      具，應係一般生活所易於體察之常識。
    ⒉又按洗錢防制法所規定特定犯罪之正犯實行特定犯罪後，
      為掩飾、隱匿其犯罪所得財物之去向及所在，而令被害人
      將款項轉入其所持有、使用之他人金融帳戶，並由該特定
      犯罪正犯前往提領其犯罪所得款項得手，因已造成金流斷
      點，該當掩飾、隱匿之要件，該特定犯罪正犯自成立一般
      洗錢罪之正犯。而行為人提供金融帳戶金融卡及密碼予不
      認識之人，固非屬洗錢防制法第2條所稱之洗錢行為，不
      成立同法第14條第1項一般洗錢罪之正犯；然如行為人主
      觀上認識該帳戶可能作為收受及提領特定犯罪所得使用，
      他人提領後即產生遮斷資金流動軌跡以逃避國家追訴、處
      罰之效果，仍基於幫助之犯意而提供，應論以幫助犯同法
      第14條第1項之一般洗錢罪，有最高法院刑事大法庭108年
      度台上字第3101號判決意旨可供參考。
    ⒊另依現今金融機構信用貸款實務，係依申請貸款人之個人
      之工作狀況、收入金額及相關之財力證明資料（如工作證
      明、往來薪轉存摺餘額影本、扣繳憑單等），經金融機構
      評估申請人之債信後，以決定是否放款以及放款額度，且
      過程中自無要求申貸人提供帳戶存摺、提款卡、網路銀行
      帳號及密碼，甚至要求申貸人先行將交付之帳戶辦理約定
      轉帳再行交出之必要；是依一般人之社會生活經驗，借貸
      者若見他人不以其還款能力之相關資料作為判斷貸款與否
      之認定，亦不要求提供抵押或擔保品，反而要求借貸者交
      付與貸款無關之金融帳戶資料及密碼，衡情借貸者對於該
      等銀行帳戶資料可能供他人作為財產犯罪之不法目的使用
      ，當有合理之預期。
    ⒋本案被告於案發時為71歲之成年人，且其於本院審理時供
      稱：我現在餐廳上班，在小吃店洗碗、端菜，之前曾在市
      場賣衣服等語（金訴卷第218至222頁，偵卷第201頁），
      顯見其並非年幼無知或與社會隔絕之人，對於上開一般之
      生活經驗及常識有一定之認知，對於妥為管理個人金融機
      構帳戶，防阻他人任意使用之重要性，及經營放貸當無要
      求借貸者交付金融帳戶資料及密碼，亦無須在交付金融帳
      戶前，先行設定約定轉帳帳號等情，當知之甚明。
    ⒌且參酌被告就其前開將中信帳號設定為彰銀帳戶約定轉帳
      帳號之過程，於本院準備程序時供稱：因為我以前有在做
      生意，所以我對銀行行員說我是在做生意，要辦理這些事
      項，防疫貸款的人這樣教我的，說這樣才辦得出來，我怕
      若照實講（即告知係為辦理防疫貸款），會辦不出來，我
      也不知道防疫貸款的人是否真的可以辦貸款，當時我急需
      用錢，我當時也有懷疑對方等語（金訴卷第50至51頁），
      顯見被告於辦理彰銀帳戶設定約定轉帳中信帳號時，詐騙
      集團成員教導其不得告知銀行行員係為辦理防疫貸款，而
      應告知是為做生意所需，未將辦理約定轉帳之原因據實告
      知行員，反編織不實理由回應；對此，被告亦表示對於詐
      騙集團成員有所懷疑，足見被告知悉提供本案2帳戶予不
      詳之人，顯恐涉及提供人頭帳戶予並幫助他人從事違法行
      為，並懷疑辦理防疫貸款之人實為詐騙集團，而已預見對
      方收集其本案2帳戶之存摺、提款卡、網路銀行帳號及密
      碼，將可能供詐欺等財產犯罪使用，並以之為掩飾、隱匿
      特定犯罪所得去向之作用之洗錢工具，竟仍依照詐騙集團
      成員指示，寄出本案2帳戶存摺、提款卡並提供提款卡密
      碼、網路銀行帳號密碼予對方，顯具有縱有人以其金融帳
      戶從事財產犯罪或洗錢犯罪，亦放任而不違背其本意之幫
      助意思，自堪認被告確有幫助詐欺取財、洗錢之不確定故
      意甚明。被告上開辯解顯不足採。
（三）綜上所述，被告前開所辯，不足採信，本案事證明確，被
      告犯行堪以認定，應予依法論科。
二、論罪科刑：
（一）按刑法上之幫助犯，固以幫助他人犯罪之意思而參與犯罪
      構成要件以外之行為而成立，惟所謂以幫助他人犯罪之意
      思而參與者，指其參與之原因，僅在助成他人犯罪之實現
      者而言，倘以合同之意思而參加犯罪，即係以自己犯罪之
      意思而參與，縱其所參與者為犯罪構成要件以外之行為，
      仍屬共同正犯，又所謂參與犯罪構成要件以外之行為者，
      指其所參與者非直接構成某種犯罪事實之內容，而僅係助
      成其犯罪事實實現之行為而言，苟已參與構成某種犯罪事
      實之一部，即屬分擔實施犯罪之行為，雖僅以幫助他人犯
      罪之意思而參與，亦仍屬共同正犯（最高法院27年度上字
      第1333號判決意旨參照）。行為人提供金融帳戶提款卡及
      密碼予不認識之人，非屬洗錢防制法第2條所稱之洗錢行
      為，不成立同法第14條第1項一般洗錢罪之正犯；如行為
      人主觀上認識該帳戶可能作為收受及提領特定犯罪所得使
      用，他人提領後即產生遮斷資金流動軌跡以逃避國家追訴
      、處罰之效果，仍基於幫助之犯意而提供，應論以幫助犯
      同法第14條第1項之一般洗錢罪（最高法院刑事大法庭108
      年度台上大字第3101號裁定意旨參照）。本件被告基於幫
      助犯意，提供本案2帳戶提款卡、網路銀行帳號、密碼予
      姓名、年籍均不詳之詐欺集團成員使用，使詐騙集團成員對
      如附表一、二所示之告訴人施以詐術，致其等對象陷於錯
      誤，將款項依指示匯入附表一之本案彰銀帳戶、附表二之
      本案上海商銀帳戶，再由本案詐欺集團成員將款項提領、
      轉匯而出，以掩飾、隱匿特定犯罪所得之來源、去向，是
      核被告所為，係犯刑法第30條第1項、第339條第1項之幫
      助詐欺取財罪，及刑法第30條第1項、洗錢防制法第14條
      第1項之幫助洗錢罪。被告以一提供本案2帳戶之行為，幫
      助詐欺集團詐欺如附表一、二所示之人之財物及洗錢，係
      以一行為觸犯數罪名，為想像競合犯，應從一重之幫助一
      般洗錢罪處斷。檢察官以臺灣士林地方檢察署111年度偵
      字第11242號、第15949號移送併辦關於如附表一編號5及
      附表二之犯罪事實，經核均與本案起訴部分犯罪事實，具
      有想像競合犯之裁判上一罪關係，自應併入本案審理，附
      此敘明。
（二）被告基於幫助洗錢之不確定故意，為一般洗錢罪構成要件
      以外之行為，為幫助犯，依刑法第30條第2項規定，減輕
      其刑。
（三）爰審酌被告提供本案2帳戶予他人使用，使犯罪集團得以
      從事詐財行為，不僅造成無辜民眾受騙而有金錢損失，亦
      助長詐欺犯罪之氣焰，致此類犯罪手法層出不窮，造成人
      心不安、社會互信受損，危害交易秩序與社會治安，並使
      詐欺集團成員得以掩飾、隱匿該等詐欺所得之來源、去向
      ，增加檢警機關追查之困難，實有不該；且被告犯後否認
      犯行，未能與如附表一、二所示之人達成和解並賠償其損
      害，犯後態度難謂良好，兼衡被告自陳為小學畢業，現在
      餐廳上班，月收入約1至2萬元，喪夫，育有兩名子女，均
      已成年，現與媳婦、孫子同住之智識程度、經濟家庭生活
      狀況（金訴卷第114頁），暨其犯罪動機、目的、犯罪手
      段等一切情狀，量處如主文所示之刑，並就併科罰金部分
      諭知易服勞役之折算標準。
三、沒收之說明：
（一）按犯罪所得，屬於犯罪行為人者，沒收之；前二項之沒收
      ，於全部或一部不能沒收或不宜執行沒收時，追徵其價額
      ，刑法第38條之1第1項前段、第3項分別定有明文。被告
      否認為本案犯行，業如前述，卷內復查無積極證據證明被
      告就此獲有報酬或因此免除債務，自無從遽認被告有何實
      際獲取之犯罪所得，爰不予諭知沒收或追徵其價額。
（二）洗錢防制法第18條第1項固規定「犯第14條之罪，其所移
      轉、變更、掩飾、隱匿、收受、取得、持有、使用之財物
      或財產上利益，沒收之；犯第15條之罪，其所收受、持有
      、使用之財物或財產上利益，亦同。」惟被告非實際提款
      之人，無掩飾隱匿詐欺贓款之犯行可言，自無上開條文之
      適用，附此敘明。至上海商銀帳戶固仍有告訴人黃美瑤匯
      入、尚未遭提領之150,000元，然上海商銀帳戶業經列為
      警示帳戶，餘款難認為被告所有，被告對於尚未提領之上
      揭金額亦無處分或實際管領之權，故此部分亦無從於被告
      本案罪刑項下宣告沒收，附此敘明。　　　
據上論斷，應依刑事訴訟法第299條第1項前段，判決如主文。
本案經檢察官莊富棋提起公訴及移送併辦，檢察官江耀民移送併
辦，檢察官謝榮林到庭執行職務。
中　　華　　民　　國　　111 　年　　10　　月　　18　　日
                  刑事第二庭審判長法　官　楊秀枝　　　　
　　　　　　　　                　法　官　鄭欣怡
　　　　　　　　　                法　官　謝當颺 
以上正本證明與原本無異。
如不服本判決，應於判決送達後20日內向本院提出上訴書狀，並
應敘述具體理由；其未敘述上訴理由者，應於上訴期間屆滿後20
日內向本院補提理由書均須按他造當事人之人數附繕本 ，「切
勿逕送上級法院」。告訴人或被害人如對於本判決不服者，應具
備理由請求檢察官上訴，其上訴期間之計算係以檢察官判決正本
送達之日期為準。因疫情而遲誤不變期間，得向法院聲請回復原
狀。
　　　　　　　　　　　　　　　　　書記官  郭如君
中　　華　　民　　國　　111 　年　　10　　月　　20　　日
附錄本案論罪科刑法條：　　　　　　　　　　　　　　　　　
中華民國刑法第30條第1項
幫助他人實行犯罪行為者，為幫助犯。雖他人不知幫助之情者，
亦同。
中華民國刑法第339條第1項
意圖為自己或第三人不法之所有，以詐術使人將本人或第三人之
物交付者，處5年以下有期徒刑、拘役或科或併科50萬元以下罰
金。
洗錢防制法第14條第1項
有第二條各款所列洗錢行為者，處7年以下有期徒刑，併科新臺
幣500萬元以下罰金。

附表一（本案彰銀帳戶）：
編號 告訴人 詐騙方式 匯款／轉帳時間（民國） 匯款金額（新臺幣） 非供述證據 1 林奕辰 詐欺集團成員自111年1月15日起，透過社群軟體臉書，以在社團貼文之方式，加左列告訴人為通訊軟體LINE好友，佯稱可投資獲利云云，致左列告訴人陷於錯誤，於不知情之情形下，依指示臨櫃而為右列匯款。 111年1月26日（起訴書誤載為16日，應予更正）下午3時3分許 100,000元 林奕辰提供之匯款申請書與對話紀錄(偵7057卷第63頁) 2 賴子晏 詐欺集團成員於111年1月18日晚上11時55分許，透過社群軟體臉書，以張貼貼文之方式，加左列告訴人為通訊軟體LINE好友，佯稱可投資獲利云云，致左列告訴人陷於錯誤，於不知情之情形下，依指示操作而為右列匯款。 111年1月25日晚上9時52分許 20,000元 賴子晏提供之匯款申請書與對話紀錄(臺灣士林地方檢察署111年度偵字第7408號卷【下稱偵7408卷】第43至57頁) 3 林盛聯 詐欺集團成員自111年1月23日起，透過社群軟體IG，以假交友聊天方式，加左列告訴人為通訊軟體LINE好友，佯稱可投資獲利云云，致左列告訴人陷於錯誤，於不知情之情形下，依指示操作而為右列匯款。 111年1月25日晚上7時52分許 80,000元 林盛聯提供之匯款申請書與對話紀錄(偵10253卷第61、65至107頁) 4 蔡采玲 詐欺集團成員自111年1月7日起，透過社群軟體臉書，以張貼貼文之方式，加左列告訴人為通訊軟體LINE好友，佯稱可投資獲利云云，致左列告訴人陷於錯誤，於不知情之情形下，依指示操作而為右列匯款。 111年1月25日晚上7時46分許 100,000元 蔡采玲提供之匯款申請書(偵10797卷第21至23頁) 5 呂曼寧 詐欺集團成員自111年1月8日起，透過社群軟體臉書，以張貼貼文之方式，加左列告訴人為通訊軟體LINE好友，佯稱可投資獲利云云，致左列告訴人陷於錯誤，於不知情之情形下，依指示操作而為右列匯款。 111年1月26日中午12時2分許 20,000元（起訴書誤載為30,000元，應予更正） 呂曼寧提供之交易明細及LINE對話截圖(偵11242卷第83至117、123頁) 
附表二（本案上海商銀帳戶）：
編號 告訴人 詐騙方式 匯款／轉帳時間（民國） 匯款金額（新臺幣） 非供述證據 1 黃美瑤 詐欺集團成員自111年1月初起，透過投資簡訊，加左列告訴人為通訊軟體LINE好友，佯稱可投資獲利云云，致左列告訴人陷於錯誤，於不知情之情形下，依指示臨櫃而為右列匯款。 111年1月27日上午9時54分許 2,300,000元 黃美瑤提供之LINE對話紀錄及華南銀行匯款單(偵15949卷第41至69頁)